【裁判字號】    97,易,98
【裁判日期】    970326
【裁判案由】    重利
【裁判全文】
臺灣苗栗地方法院刑事判決               96年度訴字第870號
                                        97年度易字第98號
公  訴  人  臺灣苗栗地方法院檢察署檢察官
被      告  丁○○
選任辯護人  周敬恒律師
被      告  丙○○
            甲○○
                    樓
            乙○○
                    號
上三人共同
選任辯護人  徐正安律師
上列被告等因殺人未遂等案件，經檢察官提起公訴（96年度偵字
第5264號）、追加起訴（97年度偵字第471 號），本院依簡式審
判程序，判決如下：
    主  文
丁○○共同犯恐嚇危害安全罪，累犯，處有期徒刑壹年，減為有
期徒刑陸月。又共同犯重利罪，共肆罪，均累犯，各處有期徒刑
參月，附表一至四所示之扣案物均沒收。又共同犯重利罪，共貳
罪，均累犯，各處有期徒刑肆月，均減為有期徒刑貳月，附表一
至四所示之扣案物均沒收。應執行有期徒刑壹年貳月，附表一至
四所示之扣案物均沒收。
丙○○共同犯恐嚇危害安全罪，累犯，處有期徒刑壹年，減為有
期徒刑陸月。又共同犯重利罪，共肆罪，均累犯，各處有期徒刑
參月，附表一至四所示之扣案物均沒收。又共同犯重利罪，共貳
罪，均累犯，各處有期徒刑肆月，均減為有期徒刑貳月，附表一
至四所示之扣案物均沒收。應執行有期徒刑壹年陸月，附表一至
四所示之扣案物均沒收。
甲○○共同犯重利罪，共肆罪，各處有期徒刑參月，附表一至四
所示之扣案物均沒收。又共同犯重利罪，共貳罪，各處有期徒刑
肆月，均減為有期徒刑貳月，附表一至四所示之扣案物均沒收。
應執行有期徒刑壹年，緩刑肆年，附表一至四所示之扣案物均沒
收。
乙○○共同犯重利罪，共肆罪，各處有期徒刑參月，附表一至四
所示之扣案物均沒收。又共同犯重利罪，共貳罪，各處有期徒刑
肆月，均減為有期徒刑貳月，附表一至四所示之扣案物均沒收。
應執行有期徒刑拾月，緩刑肆年，附表一至四所示之扣案物均沒
收。
    犯罪事實及理由
一、犯罪事實：
    本件犯罪事實，除起訴書第3 頁第5 行至第8 行之：「兩人
    明知持槍械對人射擊有使人因而喪失生命之危險，丙○○竟
    基於殺人故意，由其持不明之槍枝，而由丁○○駕駛上開車
    輛予以幫助使易於近距離開槍射擊」，更正補充為：「兩人
    共同基於恐嚇之犯意聯絡與行為分擔，由丁○○駕駛上開車
    輛」外，其餘均與檢察官起訴書、追加起訴書犯罪事實欄之
    記載相同，茲引用之（如附件）。
二、證據名稱：
    除增加「被告4 人於本院審理時之自白、臺灣高等法院被告
    前案紀錄表」外，餘均引用起訴書、追加起訴書證據並所犯
    法條欄標題一所載（如附件）。
三、量刑理由說明：
    爰審酌被告丁○○有違反著作權法、被告丙○○有妨害自由
    等之前科紀錄（各自構成累犯），此有臺灣高等法院被告前
    案紀錄表在卷可稽，足見其2 人素行非佳，而被告丙○○僅
    因一時之口角糾紛，即邀集被告丁○○共同對陌生人之被害
    人陳敬忠等開槍示警，實不足取。另被告4 人均係有相當社
    會經驗之人，不思以正當途徑牟取利益，竟利用他人急迫用
    錢之際，以高利貸予現款，借款人雖得以暫時獲得現款籌用
    ，然因此背負高額利息，於缺錢孔急之情形下，如何支應龐
    大之利息，且累計利息過久仍未及償付本金，則所支付之利
    息將超過本金金額，無異雪上加霜，且借款人於背負龐大金
    錢債務壓力之下，容易衍生額外之家庭、社會問題，不可小
    覷，影響借款人之生活至鉅，借款人張伯倫等並已繳納相當
    利息，本不宜寬貸，惟念及被告4 人於審理時及時坦承犯罪
    ，節省有限之司法資源，且被告4 人業與借款人張伯倫等成
    立協議，同意免除大部分債務，有清償協議書共6 份附卷可
    稽（見本院96年度訴字第870 號卷第105 、106 、107 、19
    7 、222 、223 頁），而遭恐嚇之被害人陳敬忠等亦到庭表
    示願意原諒被告丁○○、丙○○（見本院96年度訴字第870
    號卷第150 、152 頁），以及被告丙○○、甲○○係重利犯
    行之主要謀議者，被告丁○○、乙○○係受雇其2 人而為重
    利犯行，併參酌被告4 人生活狀況、品行、智識程度、犯罪
    之動機、目的、手段、所生危害等一切情狀，分別量處如主
    文所示之刑。次查，被告4 人前述恐嚇、2 次重利之犯行，
    均係在96年4 月24日之前，所犯均符合中華民國九十六年罪
    犯減刑條例所定之減刑條件，爰依同條例第2 條第1 項第3
    款之規定，均減其等宣告刑二分之一，故均減為如主文所示
    之刑，且定其應執行刑。末查，被告甲○○、乙○○前未曾
    因故意犯罪而受有期徒刑以上刑之宣告，有臺灣高等法院被
    告前案紀錄表在卷可憑，且被告2 人已各向財團法人臺灣兒
    童暨家庭扶助基金會苗栗分事務所捐助新臺幣10萬、3 萬元
    ，有郵政劃撥儲金存款收據各1 紙在卷可憑（見本院96年度
    訴字第870 號卷第227 頁），足認其2 人經此偵審程序之教
    訓，當知所警惕，信無再犯之虞，是本院認所宣告之刑，以
    暫不執行為適當，爰均依刑法第74條第1 項第1 款之規定宣
    告緩刑4 年，以啟自新。
四、適用法律之依據：
（一）刑事訴訟法第273 條之1 第1 項、第299 條第1 項前段、
      第310 條之2 、第454 條第2 項。
（二）刑法第28條、第305 條、第344 條、第47條第1 項、第51
      條第5 款、第74條第1 項第1 款、第38條第1 項第2 款。
（三）刑法施行法第1 條之1 。
（四）中華民國九十六年罪犯減刑條例第2 條第1 項第3 款、第
      7 條、第10條。
五、本判決係依刑事訴訟法第310 條之2 、第454 條第2 項製作
    ，依法僅記載當事人欄、主文、犯罪事實、證據名稱以及應
    適用之法條。如不服本判決，應於判決送達之日起10日內，
    向本院提起上訴（應附繕本）。
本案經檢察官蕭慶賢到庭執行職務。
中    華    民    國    97    年    3     月    26    日
                  刑事第二庭    法  官    魏宏安
以上正本證明與原本無異。
如不服本判決，應於判決送達後10日內向本院提出上訴狀（應抄
附繕本），其未敘述上訴理由者，應於上訴期間屆滿後20日內補
提理由書狀於本院，上訴於臺灣高等法院臺中分院。告訴人或被
害人如對於本判決不服者，應具備理由請求檢察官上訴，其上訴
期間之計算係以檢察官收受判決正本之日期為準。
                                書記官    廖鳳美
中    華    民    國    97    年    3     月    28    日
附表一：被告丁○○之扣案物
        債務協商切結書1 張、空白商業本票1 本、記事本1 本
        、0000000000號手機（不含SIM 卡）1 支。
附表二：被告丙○○之扣案物
        黃奇芝等人7 、8 月份借款明細清冊2 本、張伯倫等人
        電話記事本及借款明細1 本、黃奇芝等人9 、10月份借
        款明細清冊2 本、0000000000號手機（不含SIM 卡）1
        支、0000000000號手機（不含SIM 卡）1 支。
附表三：被告甲○○之扣案物
        帳冊4 本、丙○○名片1 盒、商業本票1 本。
附表四：被告乙○○之扣案物
        放款廣告貼紙1 批、乙○○名片3 盒、帳冊2 本、借款
        人記事紙4 張、借款人明細表3 張、0000000000號手機
        （不含SIM 卡）1 支、0000000000號手機（不含SIM 卡
        ）1 支。
附錄本判決論罪科刑法條全文：
中華民國刑法第305條
以加害生命、身體、自由、名譽、財產之事，恐嚇他人致生危害
於安全者，處2 年以下有期徒刑、拘役或3 百元以下罰金。
中華民國刑法第344條
乘他人急迫、輕率或無經驗貸以金錢或其他物品，而取得與原本
顯不相當之重利者，處1 年以下有期徒刑、拘役或科或併科1 千
元以下罰金。


司法院資訊處製作；財團法人民間司法改革基金會備份。
